臺灣新竹地方法院刑事判決　　　　　　　 95年度易字第632號
公　訴　人　臺灣新竹地方法院檢察署檢察官
被　　　告　甲○○
　　　　　　　　　　1
　　　　　　　　　　（
上列被告因竊盜案件，經檢察官提起公訴（九十五年度偵緝字第
四六五號），本院判決如下：
    主  文
甲○○共同竊盜，未遂，累犯，處有期徒刑陸月，如易科罰金以
銀元參佰元即新臺幣玖佰元折算壹日。
    事  實
一、甲○○前於民國九十三年間因違反毒品危害防制條例案件，
    經本院以九十三年度竹簡字第十八號判決判處有期徒刑三月
    確定，於九十三年十月九日縮刑期滿執行完畢。
二、詎仍不知悔改，於九十四年十一月十一日上午六時許，由謝
    金富（業於九十五年五月十二日死亡，經檢察官另為不起訴
    處分）駕駛車牌號碼ＪＫ－４８８５號自用小客車（係二人
    共同於同日凌晨二時許，在新竹縣竹東鎮竹中火車站停車場
    竊得，惟經檢察官認定為係屬使用竊盜之不罰行為，而不另
    為不起訴處分）搭載甲○○，行經乙○○所經營位於新竹縣
    竹東鎮○○路二○二巷七一號隔壁之鐵工廠時，二人竟萌竊
    取鐵條變賣之意，復共同基於意圖為自己不法所有之犯意聯
    絡及行為分擔，先由謝金富將上開車輛停在工廠前、由一長
    約七公尺之工字樑作成之門擋前，再由甲○○自副駕駛座下
    車進入該鐵工廠內，徒手搬取由五十支（直徑零點九公分）
    圓形鐵條綁成一捆，重量約二十五至三十公斤之鐵條一捆後
    ，往門口方向走去，惟因甲○○發現附近菜園有人在種菜，
    深恐遭人發現，於是將該綑鐵條丟置在工廠門口前，隨即再
    走進工廠內後折返上車離去而未遂。嗣經乙○○報警處理，
    並依據上開工廠前及鄰近之監視器翻拍照片影像而循線查獲
    上情。
三、案經新竹縣警察局竹東分局報請臺灣新竹地方法院檢察署檢
    察官偵查起訴。
    理  由
壹、程序方面：
    按被告以外之人於審判外之言詞或書面陳述，除法律有規定
    者外，不的作為證據；又當事人、代理人或辯護人於法院調
    查證據時，知有第一百五十九條第一項不得為證據之情形，
    而未於言詞辯論終結前聲明異議者，視為有前項之同意，刑
    事訴訟法第一百五十九條第一項、第一百五十九條之五第二
    項分別定有明文。本案被告於言詞辯論終結前，未就所調查
    之證據主張有刑事訴訟法第一百五十九條第一項不得為證據
    之情形，本案經調查之證據均有證據能力，合先敘明。
貳、實體方面：
一、認定犯罪事實所憑之證據及理由：
（一）被告於警詢及本院準備程序、審理程序訊問時，均坦承確
      實有於九十四年十一月十一日上午六時許，搭乘由共犯謝
      金富所駕駛之上開車輛，至新竹縣竹東鎮○○路二○二巷
      七一號隔壁鐵工廠前，被告一人下車進入鐵工廠，並有拿
      取鐵條之事實。
（二）證人乙○○於警詢、檢察官訊問時分別證述：我於九十四
      年十一月十一日上午六時四十五分許，發現在新竹縣竹東
      鎮○○路二○五巷七一號隔壁之鐵工廠被竊，由工廠內之
      監視器可以看見一部自小客車停在鐵工廠前之馬路，從駕
      駛座旁有一名男子下車進入鐵工廠內，偷走鐵條二捆，可
      能因為緊張一捆鐵條遺留在鐵工廠出口處，二捆價值約新
      臺幣（下同）二千元左右等語（見九十五年度偵字第二七
      七三號偵查卷《下稱第二七七三號偵查卷》第八、三二頁
      ）；於本院審理時具結證稱：從監視器上確實沒有看見被
      告把鐵條搬上車的動作，但我事後清點確實少了二捆鐵條
      ，原本還有四捆，我工廠前後被偷了五、六次，都是鐵板
      、銅線被偷，這次是第一次知道有鐵條被偷，那二捆鐵條
      是否是之前被偷時我沒有清點到，我不清楚，但是我確實
      沒有看到被告拿鐵條上車，工廠圍牆有種樹跟人一樣高，
      所以（監視器）有死角，看不出來該車之後行李箱有無打
      開，因為被樹擋住了，被告是第一次進來裡面搬一捆到門
      口，留在門口靠近馬路的地方，接著第二次又進來，但是
      畫面被樹擋住比較模糊，不確定有無搬鐵，但確定下車的
      人是被告，門沒有被破壞，工廠是開放式的，人走進去就
      可以直接搬走等語（詳見本院九十六年二月十五日審判筆
      錄）。證人於警、偵訊時雖證稱遭偷走之鐵條有二捆，惟
      於本院審理時則明確具結證稱看到被告進入工廠二次，第
      一次搬一捆鐵條放置在門口，第二次則不確定被告是否有
      搬鐵條，亦沒有看見被告將鐵條搬上車，而且在本件案發
      前，其曾遭竊多次，都沒有清點鐵條之數量，可見證人於
      警、偵訊所述失竊鐵條二捆乙情，應是證人於案發後清點
      鐵條數量少了二捆，再對照監視器畫面可認被告確實有進
      入工廠內，而本能直接認定所為之陳述，惟既然證人於本
      院已更正證述內容如上，本院審酌證人乃本案之被害人，
      與被告復不熟識，衡情當無袒護被告之理，加以證人確實
      有親身看過監視器內容（按：據證人稱監視器光碟已送交
      警方，惟遍查全卷並無該光碟，公訴意旨亦未將該光碟列
      為證據方法），其於本院所為上開證述內容，應為實在，
      可以採信。
（三）自監視器翻拍之照片二紙（第二七七三號偵查卷第九、十
      頁），佐證於本案案發時，共犯謝金富有駕駛上開車輛搭
      載被告至上述鐵工廠前之事實。
（四）對被告辯解不採之理由：
      被告雖於本院訊問時辯稱是一次拿起二捆鐵條，且拿起後
      隨即放下，並沒有竊盜之故意，當時是在跟謝金富開玩笑
      云云。然查，證人乙○○已證述被告前後進入鐵工廠二次
      ，第一次拿一捆鐵條到門口放下，鐵條一捆重約二十五至
      三十公斤等語，準此，顯然被告所謂一次拿起二捆重達五
      十公斤鐵條之辯解，並不實在；再者，被告於警詢時已供
      述當時是謝金富要伊下車看看有沒有破銅爛鐵可以變賣，
      伊下車看見很多鐵，於是就抱著「一捆鐵」，看見附近有
      人在種菜，伊馬上放掉鐵等語（見第二七七三號偵查卷第
      五頁背面），此亦正與證人乙○○所述情節相符；又經檢
      察官勘驗被告之警詢錄音帶結果，被告警詢時語氣平順且
      自我陳述，顯示被告是自由陳述，而陳述內容與警詢筆錄
      大致相符，此有勘驗筆錄一件在卷可稽（見九十五年度偵
      緝字第四六五號偵查卷第四十頁），可認被告於警詢之自
      白係出於任意性，再佐以證人乙○○之證述、上開照片二
      紙，更可認被告此之自白與事實相符，被告確實係基於竊
      盜之犯意而拿取一捆鐵條之事實明確，其上開辯解顯係事
      後卸責之詞，不足採信。
（五）本院依據上述事證，認為被告第一次進入鐵工廠竊取鐵條
      之行為，應屬竊盜未遂，而被告第二次進入鐵工廠部分，
      則因不能證明被告有拿取鐵條、甚至將鐵條搬上車之行為
      ，而難認應成立竊盜罪責。故本案被告竊盜未遂犯行已臻
      明確，應依法論科。
二、論罪科刑之理由：
（一）被告行為後，刑法部分條文業於九十四年一月七日修正，
      九十四年二月二日公布，九十五年七月一日施行，現行刑
      法第二條第一項規定：「行為後法律有變更者，適用行為
      時之法律，但行為後之法律有利於行為人者，適用最有利
      於行為人之法律」。而比較新舊法時應就罪刑有關之共犯
      、未遂犯、想像競合犯、牽連犯、連續犯、結合犯，以及
      累犯加重、自首減輕暨其他法定加減原因（如身分加減）
      與加減例等一切情形，綜其全部罪刑之結果而為比較，此
      有最高法院九十五年第八次刑事庭會議決議可資參照。又
      比較適用最有利於行為人之法律，應就罪刑有關之一切情
      形，比較其全部之結果，而為一體之適用，不應一部分適
      用新法，一部分適用舊法，此有最高法院二十九年上字第
      九六四號判例意旨可參。
  １、刑法第二十八條關於共同正犯之規定經修正，修正前刑法
      第二十八條規定：「二人以上共同實施犯罪之行為者，皆
      為正犯；修正後同條規定：「二人以上共同實行犯罪之行
      為者，皆為正犯。」，依此，修正後之規定僅係限縮在「
      實行」概念下之共同參與行為，始成立共同正犯而已，對
      被告而言並無有利或不利之情形，自不生新舊法比較之問
      題，應逕依刑法第二條第一項前段之規定，適用行為時即
      修正前之刑法第二十八條之規定。
  ２、刑法就未遂犯之規定將原第二十五條、第二十六條前段之
      條文內容，修正為刑法第二十五條：「已著手於犯罪行為
      之實行而不遂者，為未遂犯。未遂犯之處罰，以有特別規
      定者為限，並得按既遂犯之刑減輕之。」，以其修正僅屬
      法條順序之移置，對於被告並無有利或不利之情形，亦應
      適用行為時之法律即修正前刑法第二十五條、第二十六條
      前段規定。
  ３、刑法第三十三條第五款原規定：「罰金：一元以上。」，
      而刑法分則編各罪所定罰金之貨幣單位原為銀元，依現行
      法規所定貨幣單位折算新臺幣條例規定，銀元一元折算新
      臺幣三元，則修正前罰金最低數額應為新臺幣三元。刑法
      第三十三條第五款修正後改為：「罰金：新台幣一千元以
      上，以百元計算之。」，修正後罰金最低數額變更為新臺
      幣一千元，比較修正前後之規定，修正後刑法第三十三條
      第五款所定罰金之最低數額，較修正前提高，自以修正前
      刑法第三十三條第五款之規定有利於被告。
  ４、被告於九十三年間因違反毒品危害防制條例案件，經本院
      以九十三年度竹簡字第十八號判決判處有期徒刑三月確定
      ，於九十三年十月九日縮刑期滿執行完畢之事實，此有臺
      灣高等法院被告前案紀錄表一件附卷可稽，其於五年以內
      再故意犯本件有期徒刑以上之罪，不論依修正前之刑法第
      四十七條，或修正後之刑法第四十七條第一項之規定，均
      構成累犯，對被告而言並無有利或不利之情形，自不生新
      舊法比較之問題，應逕依修正前之刑法第四十七條，論以
      累犯，並加重其刑。
  ５、被告行為時之刑法第四十一條第一項前段規定：「犯最重
      本刑為五年以下有期徒刑以下之刑之罪，而受六個月以下
      有期徒刑或拘役之宣告，因身體、教育、職業、家庭之關
      係或其他正當事由，執行顯有困難者，得以一元以上三元
      以下折算一日，易科罰金」，又被告行為時之易科罰金折
      算標準，修正前罰金罰鍰提高標準條例第二條前段（現已
      刪除）規定，就其原定數額提高為一百倍折算一日，則被
      告行為時之易科罰金折算標準，應以銀元三百元折算一日
      ，經折算為新臺幣後，應以新臺幣九百元折算為一日。惟
      九十五年七月一日修正公布施行之刑法第四十一條第一項
      前段則規定：「犯最重本刑為五年以下有期徒刑以下之刑
      之罪，而受六個月以下有期徒刑或拘役之宣告者，得以新
      臺幣一千元、二千元或三千元折算一日，易科罰金」，比
      較修正前後之易科罰金折算標準，以行為時之舊法較有利
      於被告。
  ６、綜合上述各條文修正前後之比較，再參照修正後刑法第二
      條第一項規定之「從舊從輕」原則及上揭最高法院決議、
      判例意旨，修正後之規定並非較有利於被告，本件爰依刑
      法第二條第一項前段規定，適用行為時即修正前之刑法相
      關規定及罰金罰鍰提高標準條例第二條規定，對被告較為
      有利。
（二）核被告所為，係犯刑法第三百二十條第三項、第一項之竊
      盜未遂罪。公訴意旨認被告係犯同條第一項之竊盜既遂罪
      ，顯有誤會，惟因基本社會事實同一，爰變更起訴法條如
      上述。
（三）被告與共犯謝金富間就上開之罪，有犯意之聯絡及行為之
      分擔，應依修正前刑法第二十八條之規定論以共同正犯。
（四）被告已著手於犯罪行為之實行而不遂，為未遂犯，應依修
      正前刑法第二十六條前段之規定減輕其刑。
（五）被告於九十三年間因違反毒品危害防制條例案件，經本院
      判處有期徒刑三月確定，於九十三年十月九日縮刑期滿執
      行完畢之事實，此有前開前案紀錄表一件可稽，其於五年
      以內再故意犯本件有期徒刑以上之罪，應依修正前之刑法
      第四十七條，論以累犯，加重其刑，並依法先加後減之。
（六）爰審酌被告素行不佳，不思正途謀生、以己力獲取報酬，
      竟任意竊取他人財物，顯不尊重他人財產權益，及其犯罪
      動機、目的、因被告之犯行未遂而對於被害人所造成之危
      害程度尚輕，及犯罪後態度不佳，不知悔悟等一切情狀，
      量處如主文所示之刑，並依修正前刑法第四十一條第一項
      之規定諭知易科罰金之折算標準。公訴意旨雖對被告具體
      求處有期徒刑十月，惟本院斟酌上情後認所請猶嫌過重，
      附此敘明。
三、至九十五年度偵字第一四七一號併案意旨認：被告於九十五
    年三月二日下午一時許，在新竹縣竹東鎮○○路○段八九○
    號前，持自備之機車鑰匙，竊取鄭富憶所有之車號ＫＹＢ－
    ６６０號重型機車一部，而認被告係犯刑法第三百二十條第
    一項之竊盜罪，且與本案有連續犯之裁判上一罪關係等語。
    然查，本案起訴部分被告竊盜之客體為鐵條，與併案之事實
    係竊取機車觀之，客體明顯迥異，且二案間隔時間已近四月
    ，實難認被告係基於竊盜之概括犯意而反覆為之。再者，被
    告否認有併案之竊取機車犯行，辯稱該機車是謝金富騎至其
    住處前停放云云，則被告此部分犯行亦可能涉犯贓物罪嫌，
    若是如此，則與本案竊盜犯行更無成立連續犯之可能。故爰
    就併案之部分退由檢察官另行偵處之。
四、適用法律：
（一）刑事訴訟法第二百九十九條第一項前段、第三百條。
（二）刑法第二條第一項前段、第三百二十條第三項、第一項、
      修正前刑法第二十八條、第二十六條前段、第四十七條、
      第四十一條第一項前段，刑法施行法第一條之一。
本案經檢察官葉乃瑋到庭執行職務。
中　　華　　民　　國　　96　　年　　3 　　月　　2 　　日
                  刑事第六庭審判長法　官　遲中慧
                                  法  官　林昌義
                                  法  官　魏瑞紅
以上正本證明與原本無異。
如不服本判決應於收受本判決後十日內向本院提出上訴書狀，其
未敘述上訴理由者，並得於提起上訴後十日內向本院補提理由書
狀( 均須按他造當事人之人數附繕本 )「切勿逕送上級法院」。
中　　華　　民　　國　　96　　年　　3 　　月　　2 　　日
　　　　　　　　　　　　　　　　　書記官　吳月華
附錄論罪科刑法條：
中華民國刑法第320條
（普通竊盜罪、竊佔罪）
意圖為自己或第三人不法之所有，而竊取他人之動產者，為竊盜
罪，處 5 年以下有期徒刑、拘役或 5 百元以下罰金。
意圖為自己或第三人不法之利益，而竊佔他人之不動產者，依前
項之規定處斷。
前二項之未遂犯罰之。
